【裁判字號】    98,消債更,1257
【裁判日期】    981125
【裁判案由】    聲請更生程序
【裁判全文】
臺灣高雄地方法院民事裁定          98年度消債更字第1257號
聲  請  人  甲○○
上列當事人因消費者債務清理條例事件聲請更生，本院裁定如下
：
    主  文
聲請駁回。
聲請費用由聲請人負擔。
    理  由
一、本件債務人主張：伊因有不能清償情事，曾依「中華民國銀
    行公會會員辦理消費金融案件無擔保債務協商機制」（下稱
    無擔保協商）申請債務協商成立，約定自民國（下同）95年
    4 月起，分120 期，年利率5%，每月應繳納新臺幣（下同）
    17,428元。然聲請人成立協商時之每月平均薪資收入僅有
    20,000元，倘扣除每月必要生活費用30,639元後，實已不足
    支付如此龐大之協商還款金額，迫不得已僅得於97年5 月間
    毀諾，並非伊惡意毀諾，實係因其客觀上確有不可歸責之事
    由所致。又伊無擔保或無優先權之債務總額未逾1,200 萬元
    ，復未經法院裁定開始清算程序或宣告破產，爰向本院聲請
    更生等語。
二、經查：
  （一）按「債務人與金融機構協商成立者，不得聲請更生或清
    算。但因不可歸責於己之事由，致履行顯有重大困難者，不
    在此限」、「本條例施行前，債務人依金融主管機關協調成
    立之中華民國銀行公會會員，辦理消費金融案件無擔保債務
    協商機制與金融機構成立之協商，準用前項之規定」消費者
    債務清理條例第151 條第5 、6 項定有明文。
  （二）債務人所主張之上開事實，業據提出債權人清冊、財產
    狀況說明書、財團法人金融聯合徵信中心之債權人清冊及當
    事人綜合信用報告、戶籍謄本、98年度薪資單、勞工保險投
    保資料表、聲請人95、96、97年度國稅局綜合所得稅各類所
    得資料清單等文書為證。本院復函查中國信託商業銀行股份
    有限公司（下稱中信銀行）聲請人前置協商之資料暨還款條
    件如卷所附。
  （三）按債務人與金融機構協商成立者，不得聲請更生或清算
    ，但因不可歸責於己之事由，致履行顯有重大困難者，不在
    此限；本條例施行前，債務人依金融主管機關協調成立之中
    華民國銀行公會會員辦理消費金融案件無擔保債務協商機制
    與金融機構成立之協商，準用前項之規定，消費者債務清理
    條例第151 條第5 項、第6 項分別定有明文。是債務人若於
    消費者債務清理條例施行前曾依辦理消費金融案件無擔保債
    務協商機制而與各銀行成立協商者，自僅得於其就該協商確
    有該當不可歸責於己之事由致履行顯有重大困難之情形後，
    法院始須再審究其現是否有不能清償債務或有不能清償之虞
    等情事及其他必要條件，以決定該債務人是否得依更生或清
    算程序以清理其債務自明。經查聲請人主張與銀行達成無
    擔保協商，協議自95年4 月起、分120 期、年利率5%，按月
    繳納17,428元方式償還債務，惟聲請人繳納至97年5 月間即
    毀諾，此係因其每月收入扣除協商應納款項後之餘額，實已
    不足維持自己基本生活之開銷。參酌聲請人所陳報之95、
    96、97年度高雄市稅捐稽徵處綜合所得稅各類所得資料清單
    ，聲請人平均月收入為23,820元。考量聲請人既已積欠高
    額債務，理應撙節支出，故應以內政部社會司頒佈之97年度
    高雄市每人每月最低生活費10,991元計算必要生活費為妥。
    準此，聲請人每月平均薪資23,820元扣除上開個人必要生活
    費後，每月僅餘12,829元，確實不足以支付上開協商款，此
    履行困難之情形，衡情應為銀行債權人僅考量其債權數額之
    清償而未慮及債務人經濟能力之非可歸責於聲請人之事由所
    致，且此亦不因係於協商時即已存在而有異，故聲請人主張
    其有毀諾不可歸責之事由存在，尚堪採信。
  （四）惟聲請人縱有毀諾不可歸責之原因而得向本院聲請更生
    ，揆諸前揭說明，聲請人仍應符合有不能清償債務或有不能
    清償之虞之更生條件，始得准予更生。然觀諸聲請人所陳報
    之98年度1 月份至8 月份薪資單，聲請人現今每月平均薪資
    收入約有30,989元，扣除以內政部社會司頒佈之98年度高雄
    市每人每月最低生活費11,309元計算必要生活費後，每月仍
    有19,680元之結餘可供清償，對照其所負債務1,458,280 元
    ，其得清償完畢之時程約6 年餘，以聲請人現年31歲之年齡
    ，距離法定退休年齡尚有34年，全部債務清償完畢非無可能
    。另按更生之聲請應本其為一最後手段性之立法意旨，僅於
    其不能清償債務或有不能清償之虞而陷於經濟上之困境時始
    准許，以避免惡意圖謀減免債務之情形發生；衡諸金融機構
    已就曾經參加95年度債務協商毀諾之客戶提供「個別一致性
    協商方案」，得經由與個別債權銀行協商程序重新評估債務
    人之資力、債信及還款計劃，以謀求適當履約方式，聲請人
    縱已毀諾，仍得循此途徑解決債務問題。據此，本院實難認
    定聲請人有無法清償或不能清償之虞，故聲請人之聲請，洵
    難認可。
四、綜上所述，本件聲請人聲請更生，尚無「不能清償債務或不
    能清償之虞」，其更生之聲請即不符消費者債務清理條例第
    3 條所定要件，自不得聲請更生，應駁回其更生之聲請。
五、爰依消費者債務清理條例第3 條、第8 條、第151 條第5 項
    、第15條，民事訴訟法第78條，裁定如主文。
中    華    民    國    98    年    11    月    25    日
                        臺灣高雄地方法院鳳山民庭
                            法      官  何悅芳
以上正本係照原本作成。
如不服本裁定，應於送達後10日內，向本院提出抗告狀並表明抗
告理由，如於本裁定宣示後送達前提起抗告者，應於裁定送達後
10日內補提抗告理由書（須附繕本）。
中    華    民    國    98    年    11    月    25    日
                            書  記  官  陳俐嫺


司法院資訊處製作；財團法人民間司法改革基金會備份。
